臺灣臺南地方法院刑事判決
　　公　訴　人　臺灣台南地方法院檢察署檢察官
　　被　　　告　午○○
　　　　　　　　蔡進欽律師
　　選任辯護人　蘇正信律師
　　　　　　　　蔡弘琳律師
　　被　　　告　辰○○
　　選任辯護人　林瑑琛律師
　　被　　　告　壬○○
　　　　　　　　陳昆和律師
　　選任辯護人　陳昆明律師
　　　　　　　　李家鳳律師
　　被　　　告　癸○○
　　選任辯護人　黃瑩律師
　　被　　　告　寅○○
　　選任辯護人　李慧千律師
　　被　　　告　未○○
　　選任辯護人　黃瑩律師
　　被　　　告　丁○○
　　選任辯護人　陳惠菊律師
　　　　　　　　黃溫信律師
　　被　　　告　丙○○
　　選任辯護人　李慧千律師
　　被　　　告　卯○○
　　選任辯護人　林樹根律師
　　　　　　　　洪茂松律師
　　被　　　告　戊○○
　　選任辯護人　陳惠菊律師
　　被　　　告　己○○
右列被告因違反貪污治罪條例等案件，經檢察官提起公訴（九十年度偵字第一二三二
二、第一四六四三、九十一年度偵字第六一二號），本院判決如左：
    主  文
午○○依據法令從事公務之人，連續經辦公用工程，收取回扣，處有期徒刑拾壹年，
褫奪公權陸年，所得新台幣壹仟伍佰玖拾柒萬貳仟玖佰參拾元，應予追繳沒收，如全
部或一部無法追繳時，以其財產抵償之。又依據法令從事公務之人，連續對於職務上
之行為，收受賄賂，處有期徒刑柒年陸月，褫奪公權參年，所得新台幣貳佰捌拾萬元
，應予追繳沒收，如全部或一部無法追繳時，以其財產抵償之。應執行有期徒刑拾捌
年，褫奪公權陸年，所得新台幣壹仟捌佰柒拾柒萬貳仟玖佰參拾元，應予追繳沒收，
如全部或一部無法追繳時，以其財產抵償之。
辰○○、壬○○、癸○○、寅○○、未○○、丁○○、丙○○、卯○○、戊○○、己○○，均無罪。
    事  實
一、午○○於民國（下同）八十六年間，當選台南縣西港鄉補選鄉長，於八十七年三
    月一日，再當選連任鄉長，負責綜理該鄉業務，為依據法令從事公務之人員。午
    ○○當選第二任鄉長後，因負債累累，明知總工程款在新台幣（下同）五百萬元
    以下之工程發包，依當時有效「機關營繕工程及購置定製變賣財物稽察條例」第
    六條及「台灣省各機關營繕工程投標須知」第十六條之規定，五百萬元以下之採
    購金額得由機關首長授權經辦單位，取二家以上估價單，進行比價或議價辦理之
    。嗣於八十八年五月二十七日政府採購法施行後，凡採購金額達該法第十三條第
    一項所規定「公告金額」者，必須公告並採公開招標方式辦理，而依行政院公共
    工程委員會函示，所謂「公告金額」，自八十八年五月二十七日起至八十八年十
    二月三十一日，為二百萬元；自八十九年一月一日起迄，則訂為一百萬元。竟基
    於經辦公用工程收取回扣之概括犯意，指示該鄉公所秘書辰○○（自八十七年二
    月間至八十八年二月止）、壬○○（自八十八年二月間至九十年四月三十日止）
    ，將該鄉公所自八十七年三月一日起至八十八年五月二十六日止，五百萬元之下
    、自八十八年五月二十七日起至八十八年十二月三十一日，二百萬元以下、自八
    十九年一月一日起至九十年四月三十日止，一百萬元以下，依規定必需確實辦理
    比價、議價等程序，且必須通知相關廠商進行公開競標、競價之工程，通知寅○○（原名陳政嘉、勝弘土木包工業及政嘉營造有限公司實際負責人）、丙○○（
    東瑩營造有限公司實際負責人）、戊○○（得業土木包工業負責人）、卯○○（
    統勝營造有限公司負責人）、己○○（信強營造有限公司負責人）等特定廠商及
    另外二家或三家陪標廠商前來參與如附表所示工程之競標、競價，而順利分別標
    得如附表一所示之工程，再由午○○分別向戊○○、寅○○、丙○○、卯○○、
    己○○等廠商，收取如附表一所示工程款百分之十五或百分之十之金額作為回扣
    ，或抵償午○○所積欠之債務，共一千五百九十七萬二千九百三十元。
二、午○○另利用鄉長掌握人事升遷任免之職權，基於對此職務上之行為，收受賄賂
    之概括之犯意，連續向辛○○、酉○○○、施和順、歐敏傑等人索賄共二百八十
    萬元。詳情如下：
（一）於八十七年間起，辛○○擔任西港鄉公所兵役課課員。於八十八年十二月間，
      該鄉公所有一社會課課長之職缺，尚未補實。辛○○具有擔任課長之資格，遂
      透過其大伯向午○○舉荐，希望獲得派任該職缺之機會。午○○竟提出索賄三
      十萬元之要求，作為派其擔任該職務之對價。辛○○遂於八十八年十二月間，
      經由其大伯將三十萬元交予午○○，午○○即於八十九年二月三日調派辛○○
      擔任該所社會課課長。
（二）於八十九年四月之前，午○○陸續積欠酉○○○達一百萬元，無力償還。酉○○○遂透過戊○○向午○○要求安排進入鄉公所內工作，並以其欠款一百萬元
      作為賄款抵償。後西港鄉公所清潔隊有一職缺，午○○遂於八十九年四月一日
      安排酉○○○至進入清潔隊工作，作為償還該一百萬元債務之代價。
（三）於八十九年六月間，乙○○擔任該鄉公所社會課課員時，午○○曾向其調借三
      十萬元。於九十年四月間，（辛○○已調任行政課課長）社會課課長謝天石提
      早退休，社會課課長出缺，午○○與乙○○達成將其調升為社會課課長，以抵
      償該三十萬元債務之合意，午○○遂於九十年四月十六日調升乙○○為社會課
      課長。
（四）於八十七年十二月間，施和順進入西港鄉公所擔任臨時工。於九十年元月間，
      該鄉公所清潔隊有正式駕駛編制之職缺，施和順乃透過西港鄉代表會主席洪華
      峰向午○○提納為正式駕駛機職務之要求，午○○竟借機索賄五十萬元。之後
      ，洪華峰代施和順先交付現金五十萬元給午○○，施和順即於九十年二月八日
      受僱擔任西港鄉公所清潔隊正式駕駛之職務。
（五）於八十九年初，歐敏傑之妻歐甲○○透過高瑞貞向午○○要求進入西港鄉公所
      工作，午○○竟索賄四十萬元，歐甲○○即交付四十萬之賄款給午○○。於九
      十年二月間，午○○只安排歐敏傑為西港鄉公所農業課單時單工，歐甲○○乃
      找午○○理論，午○○藉機再度索賄三十萬元。於九十年四月間，毆甲○○依
      約交給賄款三十萬元給午○○後，午○○始隨即於九十年四月十三日，調任歐
      敏傑為西港鄉公所清潔隊編制員工。
三、案經法務部調查局台南縣調查站移送台灣台南地方法院檢察署檢察官偵查起訴。
    理  由
甲：有罪部分：
壹、於被告午○○所犯經辦公用工程收取回扣罪部分：
一、訊據被告午○○對右揭事實於調查站詢問、偵訊時及本院審理時均坦承不諱，其
    供述為：
（一）於調查站時供稱：「我是在八十七年三月一日當選連任後才開始向廠商收取工
      程回扣，我都以工程得標價十五％核計向承包商收受工程回扣。」、「我曾收
      過工程回扣者有戊○○，丁○○、陳政嘉，丘燕童、卯○○、癸○○人，其中
      癸○○、戊○○、丘燕童（應為丙○○）因事先我有向他們借款約五十萬至二
      百萬元不等，該等承攬工程後我即主動扣除十五％的回扣抵債。…卯○○大部
      分承攬縣議員所爭取之工程，我只收他十％的回扣，但若非縣議員爭取之工程
      我仍收十五％，但這些回扣因我事先向他買土地欠他二百多萬元，而由回扣中
      直接扣抵。」、「西港鄉公所發包之工程回扣不是全數由我收受，代表會主席
      洪華峰、副主席林新財、代表子○○、蔡麗鳳、卯○○及營西村村長等人，他
      們自己爭取之工程均由他們指定承攬並從中收取回扣，其中洪華峰、林新財、
      蔡麗鳳、蔡水性等人之部分得標廠商是我的債權人，因不可能支付回扣，所以
      他們應收之百分之十五回扣是由我自掏腰包墊付。」、「若係子○○自己爭取
      的工程，該李姓包商之十五％工程回扣全數由子○○收取，…再由子○○自留
      五％，並將十％轉交給我。」等語。
（二）於偵訊時供稱：「我自第二任當選鄉長後開始收取回扣，有的工程收工程款百
      分之十五，也有百分之十，但有工程也沒有收。」、「戊○○我是有向他收取
      百分之十五回扣。」、「陳政嘉（寅○○）回扣是我收的，有一部分是壬○○
      收來給我的。卯○○是承攬縣議員所爭取的工程，所以我收他十％。」、「丙○○有拿回扣給我，次數忘了，大約一、二百萬元，丁○○是胡秘書拿的，己○○有直接拿給我，拿幾十萬元，寅○○也有拿幾十萬元，未○○我有向他借
      二十萬元，卯○○有拿回扣給我，也有借錢，其他的我全部都有向他們借錢，
      然後再從工程回扣扣除。」等語。
（三）於本院審理時供稱：「我陸續向戊○○借多少錢，正確數目已不清楚，他們知
      道我沒有錢，先給我，之後再從工程扣掉。他拿現金的部分事先拿幾十萬元給
      我，再從十五％的回扣扣掉。」、「寅○○是經過代表會副主席林新財介紹，
      我只知道他的外號叫「阿嘉」，我有向他收回扣。」、「丙○○是向他借錢，
      有開票給他，我是向他借錢，工程給他，才向他拿票回來，我的票很多在外面
      ，都是有的沒有將票拿回來還我。」、「未○○我是向他借二十萬元，這二十
      萬元不是回扣，我沒有向他收回扣。因為他做的很少。」、「癸○○是我堂哥
      的朋友，他從開始就沒有拿回扣，他不是我告訴調查員，但是調查員就把他寫
      下去。」、「（檢察起訴這些人，有何人沒有拿回扣？）未○○、癸○○。」
      、「檢察官起訴書收取回扣部分，除了癸○○、未○○部分，都實在。」、「
      我印象中有拿現金給我的除寅○○外，還有卯○○，戊○○，丙○○，有拿回
      扣的人，幾乎這兩種都有。」、「在庭的被告，未○○、癸○○，我沒有收回
      扣。癸○○是我堂哥介紹的，我不可能跟他拿回扣，他以什麼方式投標，也不
      清楚。」、「是否須給回扣，秘書會跟我講，看這個工程誰引進的，或交情如
      何。」、「在辰○○之前我們作業很正常，沒有勾結。」、「（為何第一任期
      內，癸○○得標的金額很接近底價？）我所講的是發包作業正常，沒有勾結。
      」等語。
（四）依被告午○○上開所述，可知其自八十七年三月一日當選連任後，始對西港鄉
      公所發包之限制性發包工程收取如表一所示之回扣，若未有特殊關係或未給付
      回扣者，幾乎不會指定其來承包此等工程。亦可知西港鄉公所公開招標之工程
      及非本案共同被告經營之公司所承包者（如附表二編號六九「東雄營造」，誤
      列為丙○○所承包之工程），或於八十七年三月一日之前及九十年四月三十日
      壬○○卸任後該鄉公所限制性發包之工程，午○○均未收受回扣（如附表二編
      號三至十四，編號三四至六八）。而公訴人有將此等工程亦列入午○○有收受
      回扣之犯罪事實附表內，即無所憑，自應予以剔除。另午○○亦有供出縣議員
      蔡秋蘭及代表會主席洪華峰等民意代表參與，惟因公訴人並未起訴及均未指出
      渠等有與午○○有共同收受回扣之證據，自難認渠等亦有收取回扣而與午○○
      有共犯關係。被告辰○○及壬○○亦同，詳後述。
二、證人即被告午○○之私人秘書巳○○於調查站中供稱：「我在八十八年底即離職
    ，我目前仍記得收過款項的廠商東瑩營造有限公司之丙○○、卯○○、戊○○，
    及禾勤營造公司之癸○○等人」等語。於訊時供稱：「（據妳所知午○○有向何
    人收取過回扣款項？）我有記憶的是東瑩營造、禾勤營造、丙○○、癸○○、戊○○、卯○○等人，都是午○○指示我到約的時、地告訴我廠商名稱，收受金額
    都是數十萬元不等。」等語。於本院審理時證稱：「午○○會吩咐我和誰借錢，
    如果有匯到戶頭，那筆錢應如何處理，他不會說來源，只會交待我說錢應如何用
    。」、「戊○○有來抱怨說午○○收了錢，但工程沒有給他。」、「我是應該有
    聽過廠商他們說午○○的支票退票要用工程來抵，我在那邊泡茶，應該有聽過。
    」等語。又查公訴人係認定巳○○僅是午○○之私人會計，對午○○金錢來源本
    無從置喙，巳○○認其所收之款項係午○○借貸所得，與常情尚不相悖，有台灣
    台南地方法院檢察署九十一年度偵字第六一二號不起訴處分書在卷可按。可證者
    僅為於巳○○擔任午○○私人會計時，前揭廠商給付款項給巳○○時，係屬借貸
    關係，並非有一借貸關係者，即均有給付回扣（否則檢察官即應論巳○○與午○○有共犯關係），與嗣後戊○○及其他某些借款給午○○之廠商確有以其承包工
    程之回扣抵債之情。
三、被告戊○○於偵訊時供稱：「我先後付給午○○約數十萬元，詳細數目要結算後
    才知道，而我記得八十八年間我私下和午○○談條件，他表示回扣要事先排隊才
    能拿到工程，所以我在八十八年間我準備了七十萬元交給巳○○（午○○私人會
    計），但是工程只有一部分給我。」等語。於本院九十一年十一月十五日訊問時
    對公訴人起訴其所承包西港鄉公所之工程，被告午○○均有對其收取工程款百分
    之十五之回扣亦均不否認，另供稱：「（你在午○○任內所標得工程有無回扣？
    ）在他任內，我得標的工程，他幾乎在我工程款領到，就向我借錢。」、「（是
    否從得標價扣除十五％？）是，他是這樣說，但我沒有和他算，他和我的帳很亂
    。」等語。可知被告戊○○所述之情與被告午○○、巳○○前揭供述之情相符。
    足證戊○○於附表一所示其所承包之工程，確有給付工程得標價百分之十五給被
    告午○○以抵扣欠款及被告午○○於其第二任鄉長任內，確有須給付回扣始能標
    得西港鄉公所工程之情。戊○○雖於嗣後本院審理時翻異前詞，顯不足採。
四、午○○於調查站中供稱：「有些工程我在發包前即許諾給特定廠商，並即向該廠
    商按十五％先行收取回扣…」、「我有收取回扣之廠商，我均會事先將我指定之
    特定安排得標廠商交待秘書壬○○，由壬○○再設法補足發包程序，至於壬○○
    是如何勾結廠商圍標以及洩漏底價之過程我並不清楚…」等語。又秘書壬○○於
    偵訊中供稱：「我都是依照鄉長指示的廠商，叫總務庚○○通知特定廠商來投標
    。」等語。另庚○○於本院證稱：「我辦總務，負責發包事務和辦公事務，官舍
    管理，西港鄉公所工程發包作業午○○沒有在過問，都是秘書在處理，由他寫那
    幾家廠商來承辦，我會發文通知那些廠商，就是由那幾家廠商得標，限制性招標
    沒有在公告欄公告。」等語。依上所述，可知無論是何人決定陪標廠商，如附表
    一、二中所示之西港鄉公所之限制性招標工程，該得標之廠商之所以能得標絕非
    憑自己之本事，而係事先經由鄉長午○○或秘書之指示，始會通知其來領標，且
    幾乎從未有未通知之廠商即自行前來競標者。
五、被告壬○○供稱：「押標金是底價扣掉設計費、空污費、工程管理費之後的十分
    之一。」等語；又行政院公共工程委員會八十八年五月十七日（八八）工程企字
    第八八０六八五三號令頒布押標金暨其他擔保作業辦法第九條規定：「押標金之
    額，得為一定金額或標價之一定比率，由機關於招標文件中擇一定之。前項一定
    金額，以不逾預算或預估額之百分之十為原則；一定比率，以不逾標價之百分之
    十為原則。」，有行政院公共工程委員會九十二年三月三十一日工程字企第00
    00000000０號函附卷可稽。據此，可知西港鄉公所工程之押標金之額度
    ，係以預算金額或預估採購總額百分之十為原則。又被告癸○○供稱：「押標金
    大概是工程的十分之一，這都是限制性招標。」等語；被告未○○供稱：「抵價
    是押標金算，大概都是十分之一。」等語；被告寅○○供稱：「因為限制性招標
    大概，押標金都是總工程款的十分之一，我算裡面的數量在裡面斟酌就知道了。
    」等語；被告丁○○供稱：「我是從押標金換算回去就知到底價，底價是押標金
    的十分之一。」等語；被告邱燕雄供稱：「我們是依押標金的十倍來算底價。」
    等語；卯○○稱：「如果一百萬出來，大概都剩九十多萬元，預算是公開。」等
    語；被告己○○供稱：「通知單有押標金，是以押標金的金額下去估算。」等語
    。又被告午○○於本院審亦供稱：「沒有洩漏底標的問題，但是他們都會算，有
時與底標相同，他們不知道怎麼算的，真的厲害。」等語。依上所述，可知承辦
    人員根本無須洩漏工程底價，前來投標之廠商均知悉工程之底價大約為何。從而
    ，本案被告寅○○、邱燕雄等人能精確的算出底價大約為何，即不足為奇。問題
    不是出在底價是否洩漏，因洩漏也沒有關係，而是出在會不會有人以低價來搶標
    。因為得標價幾乎均達工程核定底價百分九十五以上，只要前來競標之廠商，投
    標價格低於工程底價百分之九十五以下，即可輕易標得該工程。但其他廠商根本
    不會為之，反而會故意抬高標價，以讓鄉長屬意之廠商得順利以高價得標。故不
    得以廠商所標得工程之金額接近底價，即認鄉長午○○或秘書壬○○、辰○○有
    洩漏工程底價給寅○○、丙○○等廠商，而有製作不實之比價紀錄之行為。此外
    ，如曾參與西港鄉公所工程承包之足耕土木包工業負責人吳俊昇於調查站中所述
    ：「我與午○○同屬西港鄉郭派，所以午○○指定我承攬西港鄉工程不同於其他
    廠商。」、「鄉長午○○雖然每一件工程均會指定二至三家廠商參與比價，但渠
    通常有屬意特定廠商來承攬，同業間也有此認知，不願意破壞此項行規。非屬意
    之廠商也會禮讓，參與比價時不會將投標價寫得太低，所以午○○屬意之特定廠
    商通常可以順利承攬。我與得業土木包工業同時受指定參與比價，多數已經屬戊○○所有之得業土木包工業承攬，同時戊○○也會在投標前向我協商，希望禮讓
    由他得標。」等語，正是對此類工程投標過程及廠商之所以會高價得標所作之最
    佳詮釋。
六、依上所述，寅○○、丙○○、卯○○、己○○等廠商既均可輕易的算出工程底價
    ，且幾乎均以接近底價百分之九十五以上之金額，標得西港鄉工程之工程，問題
    不是出在底之洩漏，而是在於被告午○○或秘書指定前來陪標之廠商，或其他未
    通知之廠商會不會以低價來搶標。茲本院認定渠等確有給付工程回扣之理由，分
    別敘述如下：
（一）訊之被告寅○○雖否認有給付回扣給被告午○○之行為。惟查：
      寅○○所經營之勝弘土木包工業及政嘉營造有限公司（以其妻廖春燕名義登
        記）承攬西港鄉公所如附表一所示其所標得之工程，其一同競標之廠商有統
        勝營造、志光土木、得業土木、東瑩營造本案共同被告所經營之廠商。依前
        所述，渠等均可輕易算出底價為何，卻仍讓寅○○均以高達底價百分之九十
        五以上之高價標得如附表一所示之工程，若非其他廠商知悉該件工程已內定
        交由寅○○承做，故意禮讓。否則得標價只要低於底價百分之九十五，即可
        輕易得標，豈有不為之理？
      於附表一所示寅○○所標得之工程中，有九件工程投標廠商之一為寶山土木
        包工業。依寶山土木包工業之負責人王明欽於調查站時供稱：「我並無寫該
        九件工程的投標資料，亦未支付任何押標金款項，我只是將寶山土木的牌照
        借給陳勝雄、寅○○父子。」等語；清河土木包之工業之負責人許清河於調
        查站中亦有同樣之供述。另從附表一所示政嘉營造標得之工程，午○○亦有
        指定同為寅○○所經營之勝弘土木包工業前來投標。可知被告午○○通知寅
        ○○前來競標時，其他陪標廠商均有刻意安排。
      依上所述，寅○○所標得之工程，其他廠商既係午○○刻意安排，而午○○
        當時經濟狀況已惡化，若非與其關係密切，則應正如其所述，須給付工程款
        之百分之十五作為回扣，始會通知其前來競標。茲寅○○既未與午○○關係
        密切，則其前揭否認之詞即不足採信，而應與前述戊○○之情相同。即如午
        ○○前揭所述，其確有給付工程得標價百分之十五之回扣。
（二）訊之被告丙○○雖否認有讓午○○自其所承包工程款中扣抵百分之十五之回扣
      之情事，供稱：「我沒有拿回扣給他，他是向我借錢。」云云。惟查：
      丙○○所經營之東盛土木包工業、東展電業工程行及東瑩營造有限公司（其
        弟丘燕童為負責人）承攬西港鄉公所如附表一所示其所標得之工程，其一同
        競標之廠商有統勝營造、志光土木、勝弘土木、得業土木、禾勤營造、東瑩
        營造等本案共同被告所經營之廠商。依前所述，渠等均可輕易算出底價為何
        ，卻仍讓丙○○均以高達底價百分之九四點八九以上之高價標得如附表所示
        之工程，此情顯又與前寅○○之情相同。另丙○○其他如附表一所示其標得
        西港鄉公所採公開招標之工程，其得標價均為核定底價百之七十以下，亦可
        得知前來競標之廠商是否為陪標廠商之差異。
      附表所示丙○○所得標之工程中有十三件工程之投標廠商之一為華光土木包
        工業，依華光土木包工業負責人林正義於調查站時供述：「我沒有參與西港
        鄉公所發包的工程，丙○○借用我的牌照參與陪標，所以押標金當然由他們
        付。」等語。可知丙○○之所以得標，係因被告午○○刻意安排陪標廠商。
      依前述巳○○之證詞，及丙○○所經營之東瑩營造公司、東宸建設事業有限
        公司及東展電業工程行，自八十六年九月二十五日至七年五月二十日止，共
        匯一千二百五十三萬元至西港鄉農會帳號0000000號巳○○之帳戶內
        ，業據丙○○於調查站供述在卷，並有巳○○上開帳戶附卷可按，核與被告
        午○○所述之以回扣扣抵欠款之情相符。亦可知午○○確有以丙○○所承包
        工程款之百分之十五抵扣對丙○○之欠款。
      依上所述，足證丙○○否認被告午○○未曾抵扣如附表一所示其所承包工程
        款百分之十五之回扣之詞不足採信，被告午○○前揭所述，自可信為真實。
（三）訊之被告卯○○雖否認有讓午○○自其所承包工程款中扣抵百分之十之回扣之
      情事，供稱：「他如果要抵欠款，應該在八十四年就讓我做，但我從八十八年
      才開始做，我在八十七年一月告他刑事，他拿我的土地去借錢。」云云。惟查
      ：
      卯○○係以其所經營之華一土木包工業、統勝營造有限公司承攬如附表一所
        示西港鄉公所之工程，其一同競標之廠商得業土木、志光土木等本案共同被
        告所經營之廠商。與前所述理由相同，其他廠商僅係陪標而已。又從統勝營
        造標得之工程，午○○竟會指定卯○○所經營之另一家廠商華一土木包工業
        來承包，亦可得知是午○○之刻意安排。
      於附表一所示卯○○得標之工程中有十二件工程之陪標標廠商為大雄營造公
        司，依大雄營造公司之負責人洪瑞芳於調查站時供稱：「在八十八年及八十
        九年間曾將我經營的大雄營造公司牌照借給卯○○使用，我沒有該十二件工
        程的投標資料，亦未支付任何押標金款項，我只是將大雄營造的牌照借給卯
        ○○。」等語。可知卯○○之所以可以標得工程，係午○○刻意案排陪標廠
        商。
      依巳○○上開所述卯○○確有收過卯○○給付午○○之款項。
      依上所述，可知卯○○否認之詞不足採信，其確有同意午○○以工程款之百
        分之十回扣來抵其債務，午○○前揭所述自可信為真實。
（四）訊之被告己○○雖否認午○○有用工程回扣百分之十抵銷其欠款之情事。惟查
      ：己○○於調查站供稱：「我以良宇土木包工業及信強營有限公司承攬西港鄉
      公所工程，八十八年三、四月間，我親自到鄉長午○○家希望承攬西港鄉公所
      工程，午○○表示按行情每件工程必須送百分之十五回扣，但我表示不符合成
      本。黃某表示我可以先做看看，所以我乃提供良宇土木包工業、原吉土木包工
      業供其指定廠…」、「我承攬工程沒有多久，約在八十九年七月之前，午○○
      即借機向我借錢…，經我催討只兌領前面兩張共三十五萬元。」等語。又如附
      表一所示己○○所標得之工程，其競標之廠商有原吉土木及良宇土木，為其所
      提供之廠商，且均以高達底價百分之九七點三八以上之高價標得如附表所示之
      工程，可知此陪標廠商顯係被告午○○刻意安排。依上所述，足證己○○否認
      之詞不足採，被告午○○既有依其與己○○之約定指定工程給己○○，其依約
      自己○○所承包工程款中之百分之十抵銷其欠款自可認定。
七、綜上所述，足證被告午○○確有收取戊○○、寅○○、丘燕童、卯○○、己○○
    所承包如附表一所示西港鄉公所工程之回扣。事證明確，被告午○○此部分之犯
    行足堪認定。
貳、於被告午○○所犯對於職務上之行為，收受賄賂罪部分：
    訊之被告午○○對於右揭利用鄉長人事升遷任免之權，連續向辛○○、酉○○○
    、乙○○、施和順、歐敏傑索賄共二百八十萬元之情事，於本院審理時、偵訊時
    及調查站詢問時均坦承不諱，核與證人辛○○、酉○○○、歐甲○○、施和順證
    述屬，並有台南縣西港鄉公之人事函稿影本四紙、西港鄉公所僱用通知書影本一
    紙、人事管理員洪文啟之簽影本一紙、台南縣西港鄉公所便箋二紙、西港鄉公所
    派免令影本二紙附卷可稽。事證明確，被告午○○此部分之犯行亦足認定。
參、被告午○○為台南縣西港鄉鄉長，負責綜理該鄉業務，為依據法令從事公務之人
    ，其收取工程回扣之行為，係犯貪污治罪條例第四條第一第三款之經辦公用工程
    收取回扣罪；其收取賄賂，以任免人事之行為，係犯貪污治罪條例第五條第一項
    第三款之對於職務上之行為收受賄賂罪。被告先後多次上開犯行，各時間緊接，
    所犯基本構成要件相同之罪，顯係均基於概括犯意反為之，均為連續犯，各應以
    依刑法第五十六條之規定以一罪論，除法定本刑無期徒刑部分不得加重外，其餘
    刑度均加重其刑。被告所犯上開二罪，犯意各別、構成要件亦殊，應分論併罰。
    被告雖於偵查中自白，但未繳交全部所得財物，尚不得依貪污治罪條例第八條第
    二項前段之規定減輕其刑。爰審酌被告午○○身為西港鄉鄉長，不知奉公守法，
    為鄉民謀福，以為表率，卻圖己利，藉人事升遷及辦理公用工程之職權，從中收
    取賄款及回扣。其所收取之回扣及賄款，可計者各高達一千五百九十七萬二千九
    百三十元及二百八十萬元，除違背鄉民所託外，更敗壞政風。惟其犯後已坦承犯
    行（雖有供出其共犯結構，但因公訴人或未予偵辦或無積極證據證明，無法據而
    認定被告午○○與其所供出之人有共犯結構之關係），顯有悔意等一切情狀，各
    量處如主文第一項所示之刑，因均係宣告有徒刑以上之刑，並依貪污治罪條例第
    十七條之規定，分別宣告褫奪公權六年、三年，有期徒刑部分併定其應執行之刑
    ，褫奪公權部分僅就其最長之期間執行之。被告午○○犯罪所得之財物各為一千
    五百九十七萬二千九百三十與二百八十萬元，合計為一千八百七十七萬二千九百
    三十元，如全部或一部無法追繳，應以其財產抵償之。
肆、於不另為無罪諭知部分：
一、公訴意旨另以：午○○明知總工程款五百萬元以下之工程發包，依規定必需確實
    辦理比價、議價等程序，且必須通知相關廠商進行公開競標、競價，竟基於收取
    回扣意圖為自己或第三人不法利益之概括犯意，連續將該公所公發包五百萬元以
    下工程，事先指定由特定包商被告癸○○、寅○○、丙○○、戊○○、未○○、
    卯○○、己○○、丁○○等人分別直接承攬，且為求前揭癸○○等人能在無競價
    或無競標下以接近底價承攬牟取更高利潤，乃與前揭包商癸○○謀議，由前揭包
    商癸○○等人互相借牌或借用其他包商牌照參與投標，由辰○○、壬○○製作不
    實之比價紀錄並違背職務洩漏底價，將此國防以外應秘密之消息洩漏予癸○○等
    人，使癸○○等人能以接近底價之投標價進行投標，而順利以接近底價標得如西
    港鄉公所工程承作而牟得不法高利。因認被告午○○另涉有刑法第一百三十二條
    第一項之洩漏國防以外之秘密罪、第二百十三條之公務員明知不實而登載罪之罪
    嫌，亦有向癸○○、未○○、丁○○三人之工程回扣（其三人所承包之工程如附
    表二所示）云云。經查：
二、依前揭理由壹、五所述，承辦人員根本無須洩漏工程底價，前來投標之廠商均知
    悉工程之底價大約為何。問題不是出在底價是否洩漏，因洩漏也沒有關係，而是
    出在會不會有人低價搶標。因為得標價幾乎均達工程核定底價百分九十五以上，
    只要前來競標之廠商，投標價於工程底價百分之九十五以下，即可輕易標得該工
    程。但其他廠商根本不會為之，反而會故意抬高標價，以讓鄉長屬意之廠商得順
    利以高價得標。故不得以癸○○等人所標得工程之金額接近底價，即認被告午○○有洩漏工程底價給癸○○等人，而有製作不實之比價紀錄之行為。
三、於公訴人起訴被告午○○收取被告未○○、癸○○所承包工程回扣部分（如附表
    二編號一、二及編號十五至三三所示）：訊之被告午○○於本院審理時堅決否認
    有收取癸○○、未○○之回扣，辯稱：癸○○及未○○沒有拿回扣給等語。查：
    被告午○○雖於調查站詢問時供稱其確有向癸○○借錢，但不是用回扣抵，而採
    秘書收受再轉交云云。惟查：
（一）被告午○○於本院歷次審理時均供稱：「未○○我是向他借二十萬元，這二十
      萬元不是回扣，我沒有向他收回扣。因為他做的很少。」、「癸○○是我堂哥
      的朋友，他從開始就沒有拿回扣，他不是我告訴調查員，但是調查員就把他寫
      下去。」、「我在調查站時有問調查員跟癸○○是否有恩怨，為何一定要將他
      寫下去。」、「（檢察官起訴這些人，有何人沒有拿回扣？）未○○、癸○○
      。」、「檢察官起訴書收取回扣部分，除了癸○○、未○○部分，都實在。」
      、「我印象中有拿現金給我的除寅○○外，還有卯○○，戊○○，丙○○，有
      拿回扣的人，幾乎這兩種都有。」、「在庭的被告，未○○、癸○○，我沒有
      收回扣。癸○○是我堂哥介紹的，我不可能跟他拿回扣，他以什麼方式投標，
      也不清楚。」、「是否須給回扣，秘書會跟我講，看這個工程誰引進的，或交
      情如何。」、「在辰○○之前我們作業很正常，沒有勾結。」、「（為何第一
      任期內，癸○○得標的金額很接近底價？）我所講的是發包作業正常，沒有勾
      結。」等語。於偵訊時供稱：「未○○我是有向他借押標金二十萬元使用，但
      事後我有還他錢。」、「癸○○是借貸，借一百萬，向未○○借二十萬元，癸○○沒有拿回扣給我，…未○○沒有拿回扣給我。」等語。可知午○○於偵訊
      中及本院審理時於此部分之供述均前後相符，其甚至從未曾供稱未○○曾經給
      付回扣之語。
（二）未○○於調查站時供述：「我在承攬該件二百餘萬元之工程時，有押標金二十
      餘萬元，鄉長午○○得知我要去領取該押標金時，即透過丑○○轉達說他正需
      要二十萬元週轉，要我借給他，當日我至西港鄉公所領取押標金之支票，隨即
      至西港鄉農會兌領二十萬餘元之支票，並將其中二十萬元交予午○○所指定來
      拿錢之小姐走帶。」等語。又丑○○於本院審理時證稱：「我只介紹未○○與
      午○○認識。有一次午○○向我借錢，但我沒有。後來說未○○有一筆工程保
      證金二十萬元要向他借，我說叫他自己和他聯絡。後來未○○二十萬借給午○○。」、「我陪未○○去午○○家好幾趟，他也有答應要還，但到底有沒有還
      ，我不清楚。」等語。可知午○○是於未○○欲領取押金時向未○○借此二十
      萬元，該二十萬元並非回扣，核與午○○前揭所述之情相符。
（三）巳○○雖證稱曾收過癸○○給付給午○○之款項。惟查：依前所述，巳○○之
      供述僅得證午○○與癸○○有金錢往來而已，並非依其供述即可證明癸○○所
      給付者為回扣，自不得以巳○○所述之詞，即認定被告午○○有收取癸○○之
      回扣。另西港鄉公所秘書辰○○及壬○○均否認有轉交癸○○所給付之回扣給
      午○○之情，亦無法證明癸○○確有給付回扣給午○○。
（四）依上所述，可知並無證據證明癸○○、未○○確有給付回扣給午○○，公訴人
      此部分起訴之犯罪事實，自無所憑。
四、於公訴人起訴被告午○○收受丁○○所承包工程回扣部分（如附表二編號七十至
    八四所示）：訊之被告午○○於偵訊時及調查站詢問時均供稱丁○○是秘書壬○○所引進，丁○○百分之十五的回扣全部由壬○○收受，以抵銷其對壬○○之欠
    款等語。於本院審理時另供稱：「我不認識丁○○，他是壬○○介紹的，詳細過
    程要問壬○○。」等語。經查：丁○○於本院審理時及偵及調查局詢問均自始至
    終均否認有送過回扣給壬○○或午○○。可知午○○並未與丁○○接觸，丁○○
    並未有給付工程回扣給午○○之舉。且依後所述並無證據證明丁○○確有給付工
    程之百分之十五之回扣給壬○○，以抵銷午○○對壬○○之欠款。故難認被告午
    ○○有收取丁○○所承包之工程回扣。
五、綜上所述，既查無被告午○○有洩漏機密及登載不實之行為，亦查無午○○有收
    取癸○○、未○○、丁○○三人回扣之行為，自不得認被告涉有該二罪及認有收
    取癸○○、未○○、丁○○三人回扣之行為。惟公訴人認此部分與被告前揭論罪
    科刑部分，有方法結果之牽連關係或為連續犯關係，均屬裁判上一罪，爰不另為
    無罪之諭知，併此敘明。
乙、無罪部分：
壹、公訴意旨另以：被告辰○○係自八十七年二月間至八十八年二月止，擔任西港鄉
    公所秘書，被告壬○○係自八十八年二月間至九十年四月止，接任西港鄉公所秘
    書，二人負責佐理鄉長業務，均為依據法令從事公務之人員。辰○○、壬○○分
    別與午○○共同基於收取回扣之概括犯意聯絡，明知總工程款五百萬元以下之工
    程發包，依規定必需確實辦理比價、議價等程序，且必須通知相關廠商進行公開
    競標、競價，竟基於收取回扣意圖為自己或第三人不法利益之概括犯意，連續將
    該公所公發包五百萬元以下工程，事先指定由特定包商被告癸○○、被告寅○○
    、被告丙○○、被告戊○○、被告未○○、被告卯○○、被告己○○、被告丁○○（志光土木包工業負責人）等人分別直接承攬，且為求前揭癸○○等人能在無
    競價或無競標下以接近底價承攬牟取更高利潤，乃與前揭包商癸○○謀議，由前
    揭包商癸○○等人互相借牌或借用其他包商牌照參與投標，由辰○○、壬○○製
    作不實之比價紀錄並違背職務洩漏底價，將此國防以外應秘密之消息洩漏予癸○○等人，使癸○○等人能以接近底價之投標價進行投標，而順利以接近底價標得
    如西港鄉公所工程承作而牟得不法高利，午○○、辰○○、壬○○等再收受癸○○等人所交付之工程款百分之十五之回扣或抵償向癸○○等人積欠之債務，共計
    三千零一十五萬三千八百八十五元，辰○○從中分得約二百五十五萬五千二百元
    （如附表三所示）。另午○○因積欠秘書壬○○債務四百萬元，黃某乃同意由壬○○指定丁○○以同樣手法承攬該公所工程，並由壬○○向丁○○收取回扣一百
    五十六萬九千四百五十元用以抵償債務。因認被告辰○○、壬○○涉有貪污治罪
    條例第四條第一項第三款之辦公用工程收取回扣罪、刑法第一百三十二條第一項
    之洩漏國防以外機密罪、第二百十三條公務員明知不實而登載罪之罪嫌云云。認
    被告寅○○、癸○○、未○○、丙○○、戊○○、卯○○、丁○○、己○○涉有
    貪污罪條例第十一條第一項之對於公務員關於違背職務之行為交付賄賂罪之罪嫌
    云云
貳、於被告辰○○及壬○○部分：
一、按犯罪事實應依證據認定之，無證據不得推定其犯罪事實；又不能證明被告犯罪
    者，應諭知無罪之判決；被告或共犯之自白，不得作為有罪判決之唯一證據，仍
    應調查其他必要之證據，以察其是否與事實相符。刑事訴訟法第一百五十四條第
    二項、第三百零一條第一項、第一百五十六條分別定有明文。又犯罪事實之認定
    ，應憑真實之證據，倘證據是否真實尚欠明確，自難以擬制推測之方法，為其判
    斷之基礎；而認定犯罪事實之證據係指足以認定被告確有犯罪行為之積極證據而
    言，該項證據自須適合於被告犯罪事實之認定，始得採為斷罪資料，苟積極證據
    不足為不利於被告事實之認定時，即應為有利於被告之認定，更不必有何有利之
    證據，最高法院著有五十三年臺上字第六五六號、二十九年上字第三一○五號判
    例、三十年上字第八一六號判例。且刑事訴訟上證明之資料，無論其為直接或間
    接證據，均須達於通常一般之人均不致有所懷疑，而得確信其為真實之程度，始
    得據為有罪之認定，若其關於被告是否犯罪之證明未能達此程度，而有合理懷疑
    之存在，致使無從形成有罪之確信，根據「罪證有疑，利於被告」之證據法則，
    即不得遽為不利被告之認定，亦有最高法院七十六年度臺上字第四九八六號判例
    可稽。再者，事實審法院對於證據之取捨，依法雖有自由判斷之權，然積極證據
    不足證明犯罪事實時，被告之抗辯或反證縱屬虛偽，仍不能以此資為積極證據應
    予採信之理由（最高法院三十年上字第四八二號判例意旨參照），故被告否認犯
    罪事實所持之辯解縱使不能成立，如無積極證據足以證明其犯罪行為，自不能以
    推測或擬制之方法以為裁判之基礎，亦即被告並無自證無罪之義務，此乃無罪推
    定之原則。
二、查公訴人認被告辰○○有收取工程回扣之情事，無非係以午○○之指述，西港鄉
    公所歷年來工程得標價有九成八以上以接近底標得標。認被告壬○○有收取工程
    回扣之情事，除係以午○○之指述與西港鄉公所歷年來工程得標價有九成八以上
    以接近底標得標外，另以戊○○於調查站時供稱：「我付七十萬元回扣後，西港
    鄉的工程由壬○○負責，而壬○○有指定工程給我做，共曾向我收了二十八萬元
    回扣，是壬○○事先打電話叫我準備回扣。我準備好現金後再到鄉公所支付給壬○○。」等語為據。
三、訊之被告辰○○及壬○○，均堅決否認有收取回扣之行為，被告辰○○辯稱：「
    我任職時還有政府採購法，依規定五百萬以下的工程可以指定廠商來比價，有請
    示鄉長找那幾家比價，鄉長指示後通知總務來比價，我有告訴總務要依法辦理，
    我沒有洩漏底價，我沒有拿過工程回扣款給他，我還跟鄉長說工程回扣款不要拿
    ，會出事。鄉長說他不會拿，他只是向廠商借錢。」、「我沒有收回扣，廠商交
付現金給午○○是否為回扣我不清楚，但是我問包商時，包商表是鄉長跟他借的
    款項。」、「廠商都是鄉長午○○指定，再指示我代簽文決行。」等語。被告壬○○辯稱：「在我擔任西港鄉公所秘書前，午○○即曾向我借五十萬元，之後擔
    任書，他又陸續向我調借現金，累計借款最高達四百萬元，但在八十九年十月間
    經我與午○○核對欠款金額時，當時我是認為午○○尚欠我二百五十萬元，兩人
    發生爭執。後來又因得知午○○向我好友歐敏傑收受四十萬元人事紅包，並與多
    人發生財務糾紛，因此我就辭去職務。」、「西港鄉所發包作業，通常由建設課
    工程使用單位在取得經費來源後，由總務庚○○辦理簽出相關發包作業簽呈，除
    公開招標之工程必須上網公告採行公開競標決標外，其若屬於限制性招標工程，
    一般均採指定比價方式行，通常都是由我在庚○○的簽呈上直接批示指定由特定
    二或三家廠商（二十萬元以下二家）進行投標作業。其工程底價亦由我核定，且
    所有開標作業大都由我主持。必須公開招標的條件，在政府採購法實施前為五百
    萬元之，實施後約在八十年六月以後改為二百萬元以，八十八年十二月間再降為
    一百萬元以。」、「那個工指定那些廠商參與投標競價，都是午○○決定後口頭
    指示要我代簽的，而工程底價我是以核定工程預算去除尾數核定，通常是預算金
    額九十八、九十九％。」、「我沒有事先洩漏底價給廠商。」、「丁○○之父親
    定為安定鄉代會秘書江憲仁，與我是同鄉，對我很照顧，丁○○確是我向午○○
    推薦，其指定組合是午○○指示，並沒有百分之十五工程回扣作為抵扣四百萬元
    債務之情事，一百五十萬元是午○○以現金陸續還我，不是從丁○○回扣扣除的
    。」、「我沒有從得標廠商透過我轉送時中扣留十萬元以下之尾數。」等語。
四、於被告辰○○、壬○○所涉刑法第一百三十一第一項、第二百十三條罪嫌部分：
    經查：依前揭理由壹、五所述，承辦人員根本無須洩漏工程底價，前來投標之廠
    商均知悉工程之底價大約為何。問題不是出在底價是否洩漏，洩漏也沒有關係，
    是出在會不會有人低價搶標。因為得標價幾乎均達工程核定底價百分九十五以上
    ，只要前來競標之廠商，投標價低於工程底價百分之九十五以下，即可輕易標得
    該工程。但其他廠商根本不會為之，反而會故意抬高標價，以讓鄉長屬意之廠商
    得順利以高價得標。故不得以癸○○等人所標得工程之金額接近底價，即認被告
    辰○○與壬○○有洩漏工程底價給癸○○等人，而有製作不實之比價紀錄之行為
    。
五、於被告辰○○、壬○○涉有貪污治罪條例第四條第一項第三款之辦公用工程收取
    回扣罪部分：經查：
（一）西港鄉公所之負責發包事務之代理科員庚○○證稱：「我自八十七年四月進入
      西港鄉公所擔任代理總務到九十年十一月十六日，在我任職內工程發包鄉長不
      過問，均由秘書辰○○、壬○○、翁銘徽等人負責，而一般採指定比價方式時
      ，由秘書在我的簽呈上直接批示指定三家或三家廠商進行投標作業。秘書批示
      廠商後，我再依指示通知被指定廠商來領標。」等語。又午○○供稱：「謝正
      治代理秘書十個月，再來是辰○○、壬○○、翁明徽。」、「在辰○○之前，
      我們作業都很正常，沒有官商勾結。」等語。故上開庚○○所證之詞，可證明
      者僅為西港公所工程發包事宜均係由秘書負責，不只是辰○○與壬○○，連辰
      ○○就任前之代理秘書謝正治及壬○○卸任後之秘書翁銘徽均係如此。又前揭
      四任秘書在任時，西港鄉公所所有之限制性招標工程，廠商前來競標之結果，
      前後任秘書間並無差異。此從附所示八十七年二月之前及九十年四月三十日之
      後，辰○○、壬○○未任職時，西港鄉公所限制性招標工程之投標結果可得而
      知。是庚○○上開證詞，並無法證明被告辰○○、壬○○係收受廠商之回扣，
      始會此結果。此外，因該四任秘書在任時，西港鄉公所限制性招標工程之競標
      結果無差異，實難認該等工程，秘書均未經由鄉長之同意，即可支手遮天，私
      自決定競標之廠商。況庚○○亦無法得知鄉長是如何交待秘書處理。故庚○○
      前揭證詞，反而可證明前後任秘書應均是得到鄉長之指示，始會批示前來競標
      之廠商。
（二）被告戊○○於本院審理時供稱：「在他任內，我標得的工程，他幾乎在我工程
      款領到，他就向我借錢。本來也沒有在說回扣，後來陸陸續續向我借好幾百萬
      元，後來換秘書壬○○當秘書，我工程就沒有再做了，但他欠我的錢我會去要
      ，後來他又向我借七十萬元，他沒有辦法還，他才叫壬○○和我聯絡，叫我準
      備標一項工程，我有去標且標到，是垃圾場的擋土牆，約八十幾萬元。壬○○
      沒有辦法向我拿錢，因為他欠我的錢沒有還清，因為他還有錢讓我扣，所以起
      訴書有說壬○○向我收二十八萬元回扣，這是不實在的。」、「（你標到的工
      程，黃嘉凎有無從工程款扣掉一定的比例抵他的債？）有，因為要向他要也要
      不到。」、「（問是否從得標價扣十五％？）他是這樣說，但我沒有和他算，
      他和我的帳很混亂。」、「（偵查中你陳述壬○○有向你收二十八萬元的回扣
      ，可否詳述？）那是調查站的人員自己算的，我後來算一算，我的工程換算也
      確實差不多二十八萬。我不可能再給壬○○，因為午○○還欠我很多。」、「
      （檢察官問當時為何跟檢察官這樣講？）當時我是說我承攬的工程有多少，若
      以百分之十五計算是二十八萬。」等語。又被告午○○於調查站時供稱：「其
      中癸○○、戊○○、丘燕童因我事先有向他們借款約五十萬至二百萬元不等，
      等該承攬工程後我即主動扣除十五％回扣抵債。」、「戊○○因我陸續有向他
      調借現金，經戊○○找我商量，並約定承攬工程之回扣十五％，均直接由原先
      借款慢慢抵扣。丘燕童及卯○○兩人，我亦先借錢，再指定工程給他們做，回
      扣從借中扣除。」等語。依上所述，可知被告午○○自戊○○所承包工程款中
      扣除百分之十五的回扣，尚不足抵銷債務，戊○○又如何再百分之五的回扣給
      壬○○？是戊○○於偵查中上開曾付二十八萬元之回扣給壬○○之供述，不足
      為憑，且除其於偵查中之供述外，並無證明其確有給付二十八萬元之回扣給壬○○。此外，午○○供稱秘書辰○○、壬○○均從中收取工程款五％之回扣，
      若午○○供述屬實，戊○○亦應曾給付回扣給辰○○，惟戊○○從未曾有此供
      述。是午○○之片面供述，自不足為憑
（三）午○○於偵查中供稱：「壬○○我有欠他四百萬元，所以我同意他找丁○○來
      承包工程，而回扣五％由壬○○自己收，供抵償我欠他的債務，而之後他的四
      百萬債務就沒向我要。」云云。可知午○○並未自丁○○之處收到任何工程回
      扣，江峰孟是否有給付工程回扣，為其與壬○○間之關係。惟查：丁○○均供
      稱：「我是自己去找午○○而獲得承攬該工程，我沒有送回扣給午○○，也沒
      有送給壬○○。」等語。已無證據證明丁○○確有給付回扣給壬○○。又被告
      壬○○有向丁○○收取工程款百分之十五之回扣，只有其二人知悉。不得因午
      ○○未收到丁○○所給付之回扣，即認壬○○就有收取，此乃午○○個人之認
      知，並無證據可以證明確有產生此種結果。且壬○○既稱與丁○○之父對其很
      照顧，依午○○前揭所述，因癸○○係其堂兄之友人，所以其不會收取癸○○
      回扣之相同邏輯推論，壬○○亦有可能感念丁○○父親之照顧，而不會向丁○○收取任何回扣。故尚無法僅憑午○○片面指述，且無任何積極據證明，即認
      被告壬○○有向丁○○收取回扣。
（四）查丙○○、卯○○均供稱未曾給付工程回扣辰○○及壬○○。又因午○○均有
      積欠其債務，所以午○○係係用工程款回扣來抵銷對丙○○、卯○○之債務，
      已如前揭理由壹、六、（二）、（三）所述。茲午○○既係用工程回扣來抵銷
      對丙○○、卯○○之債務，且尚無法全部清償，丙○○、卯○○豈會再給付百
      程款百分之五之回扣給辰○○或壬○○。是除非有更積極之證據足以證明丙○○、卯○○確有再另行給付工程款百分之五之回扣給辰○○及壬○○，即難僅
      憑午○○片面指述，即認被告辰○○、壬○○有收取丙○○及卯○○所給付之
      回扣。茲公訴人既未舉證證明，卷內亦無此證據，自難認被告辰○○及壬○○
      有收取丙○○及卯○○所給付之回扣。
（五）午○○供稱寅○○所承攬工程之十五％的回扣皆由我其親自收取，部分由秘書
      壬○○收取後再全數轉交給我，業據其於偵訊及調查站時供述在卷。是依午○○上開所述，寅○○給付之回扣，係將工程款百分之十五全部均交給午○○，
      並未有壬○○從中收取百分之五回扣之情。茲午○○再指稱壬○○有向寅○○
      收有百分之五的回扣，則前後矛盾。且與前述之情相同，寅○○亦否認曾給付
      回扣給壬○○，並無證據證明寅○○確有給付回扣給壬○○，亦難僅憑午○○
      之片面供述，即認壬○○有收取寅○○給付之回扣。
（六）癸○○、未○○並未給付工程回扣給午○○，已如前揭理由肆、三所述。故被
      告辰○○、壬○○自無取收取其二人所給付回扣之行為。
六、綜上所述，可知被告辰○○、壬○○所辯之詞，尚足採信。此外，復查無其他積
    極證據足以證明被告辰○○、壬○○有公訴人起訴犯罪事實之行為，揆之前揭意
    旨，自應認辰○○、壬○○之罪嫌不足，對其二人為無罪之諭知。
參、於被告無罪部分：寅○○、癸○○、未○○、丁○○、丙○○、卯○○、戊○○
    、己○○部分：
一、按共犯在學理上，有任意共犯與必要共犯之分，前者指一般原得由一人單獨完成
    犯罪而由二人以上共同實施者，當然有刑法總則共犯之適用，後者指須有二人以
    上參與實施始能成立之犯罪而言。必要共犯，尚可分為二人以上朝同一目標共同
    參與犯罪實施之「聚合犯」，及二個或二個以上之行為人，彼此相互對立之意思
    經合致而成立犯罪之「對向犯」，「對向犯」因行為者各有其目的，各就其行為
    負責，彼此間無所謂犯意之聯絡，當然無適用刑法第二十八條共同正犯之餘地。
    又貪污治罪條例第六條第一項第四款之圖利罪，係屬身分犯，以依據法令從事公
    務之人員為犯罪主體，無此身分者，依同條例第三條之規定，固亦得成立本罪之
    共同正犯，然必無此身分者與有此身分者，並非互相對立之「對向犯」，而係彼
    此有犯意聯絡及行為分擔，朝同一目的，共同對於有此身分者所主管或監督之事
    務，直接或間接圖得該有此身分者本人或圖得其他第三人不法之利益，始足當之
    ；若該有此身分者所圖利之對象，即係該無此身分者，則二人係居於彼此相互對
    立之對向關係，行為縱有合致，並使該無此身分者因而得不法之利益，但二人之
    行為既各有其目的，分別就各該行為負責，彼此間無所謂犯意聯絡與行為分擔，
    除另有處罰該無此身分者之他項罪名外，尚難以上開圖利罪之共同正犯論處（最
    高法院九十年度台上字第六○四號參照）。再按貪污治罪條例上就「收受賄賂、
    收取回扣、圖利」各罪，各分別規定於各相關之條文，其犯罪構成要件與刑罰輕
    重，均有不同，不容混淆。查所謂「回扣」與「賄賂」，均屬對公務員不法原因
    給付，但兩者含義，尚有不同。前者係指公務就應付建築材料費或工程款，向對
    方要約，提取一定比例或扣取其中一部分，圖為自己不法之所有而言。至後者則
    係對公務員之職務行為或違背職務行為，所給付具有一定對價關係之金錢可以金
    錢計算財物不法報酬而言（最高法院九十一年度台上字第一０四八號、第四五三
    二號、第六二五七號、九十年度台上字第五四六三號判決可參）。
二、本件公訴人係認被告寅○○、癸○○、未○○、丁○○、丙○○、卯○○、戊○○、己○○，均涉有違背職務交付賄賂罪。惟查：並無法證據證明被告癸○○、
    未○○有交付回扣給午○○及被告丁○○有交付回扣給壬○○，已如前述。且揆
    諸前揭意旨，「回扣」與「賄賂」其含義不同，且「交付回扣者」與「收受回扣
    之依據法令事從公務之人」間為「對向犯」，無共同正犯之適用。再者，貪污治
    罪條例對「對向犯」性質之罪，處罰無此身分之人之規定僅第十一條第一項規定
    有處罰對於第二條人員，關於違背之行為，行求、期約或交付賄賂或其他不正利
    益之規定（對第四條第一項第五款之行為），並無處罰無此身分之人「對於依據
    法令從事公務之人，關於經辦公用工程，交付回扣」（對第四條第一項第三款之
    行為）之明文。查：公訴人係起訴被告寅○○等人交付回扣給午○○及壬○○、
    辰○○之事實，而涉有同條例第十一條第一項之罪嫌。惟該條、項所「對向」之
    罪，應為公務員犯同條例第四條第一項第五款之「違背職務收受賄賂罪」，而非
    被告午○○所犯之同條例第四條第一項第三款之「經辦公用工程收取回扣罪」。
    茲被告午○○所犯既係犯同條例第四條第一項第三款之「經辦公用工程收取回扣
    罪」，而非同條、項第五款之「違背職務收受賄賂罪」，故其相對向關係之被告
    寅○○等人即不得論以同條例第十一條第一項之「違背職務交付賄賂罪」。再者
    ，對於被告寅○○等人所為「對於依據法令從事公務之人，經辦公用工程交付回
    扣」之行為，貪污治罪條例並無處罰之明文。此外，復查無其他積極證據，公訴
    人亦未曾舉證證明被告癸○○等人對被告午○○、壬○○及辰○○違背職務之行
    為，有交付賄賂之犯行。故自應對被告寅○○、癸○○、未○○、丁○○、丙○○、卯○○、戊○○、己○○為無罪之諭知。
肆、被告己○○經合法傳喚，無正當理由不到庭，本院認本件係應諭知被告己○○無
    罪之案件，爰不待其陳述逕行判決。
據上論斷，應依刑事訴訟法第二百九十九條第一項前段、第三百零一條第一項、第三
百零六條，貪污治罪條例第四條第一項第三款、第五條第一項第三款、第十七條、刑
法第十一條前段、第五十六條、第三十七條第二項、第五十一條第五款、第八款，判
決如主文。
本案經檢察官申○○到庭執行職務。
中      華      民      國      九十三      年      四  月    三十    日
                                    臺灣臺南地方法院刑事第八庭
                                          審判長法  官  吳  勇  輝
                                                法  官  鄭  燕  璘
                                                法  官  陳  映  佐
右正本證明與原本無異。
如不服本判決，應於判決送達後十日內，向本院提出上訴狀（應附繕本）。
                                                書記官  汪  姿  秀
中      華      民      國      九十三      年      四    月    三十    日
附錄本案論罪科刑法條：
貪污治罪條例第四條第一項第三款：
有下列行為之一者，處無期徒刑或十年以上有期徒刑，得併科新台幣一億元以下罰金
：
三  建築或經辦公用工程或購辦公用器材、物品，浮報價額、數量、收取回扣或有其
    他舞弊情事者。
貪污治罪條例第五條第一項第三款：
有下列行為之一者，處七年以上有期徒刑，得併科新台幣六千萬元以下罰金：
三  對於職務上之行為，要求、期約或收受賄賂或其他不正利益者。
